臺灣臺北地方法院民事判決　　　　　　　98年度訴字第1368號
原　　　告　楊姍樺
訴訟代理人　簡泰正律師
被　　　告　蕭建富
　　　　　　戴增嶽
上2 人共同
訴訟代理人　陳祥彬律師
複代理人　　賴俊睿律師
上列當事人間損害賠償事件，經本院於民國100 年6 月14日言詞
辯論終結，判決如下：
    主  文
原告之訴及假執行之聲請均駁回。
訴訟費用由原告負擔。
    事實及理由
一原告起訴主張：原告為投資理財，經信義房屋仲介股份有限公
  司仲介，於97年5 月31日以新臺幣（下同）850 萬元向被告蕭
  建富購買新北市○○市○○路48巷4 號4 樓房屋（86.02 平方
  公尺，下稱系爭房屋），並簽訂不動產買賣合約書（下稱系爭
  買賣契約），洽談期間均由被告戴增嶽代為處理相關事宜。系
  爭房屋分隔為5 房，房號為301 、302 、303 、305 、306 ，
  分別出租予5 人。被告蕭建富、戴增嶽於簽約前向原告保證每
  月每間租金至少1 萬元，被告蕭建富更於系爭買賣契約之附件
  「標的物現況說明書」內載明每月每間租金1 萬元，亦即系爭
  房屋租金收入每月至少5 萬元，誘使原告同意以高於市價之價
  格購買系爭房屋。嗣雙方就房屋租金及押金計算加減帳時，被
  告以301 、302 、305 號每月租金1 萬元，303 號11,000元，
  306 號7,000 元計算，並提出302 、303 、305 、306 號之租
  約以取信原告，因租金總和僅48,000元，少於被告保證之5 萬
  元，被告遂給付4,000 元予原告，補足2 個月租金差額。詎原
  告於97年底陸續與承租人換約時，因承租人要求以原租金續約
  ，始發現301 、303 號每月租金僅9,000 元，305 號8,000 元
  、306 號7,000 元，均不滿1 萬元，302 號不再續約，每月實
  際租金收入僅33,000元，原告始知受騙。則被告明知各間房租
  均不滿1 萬元，竟向原告謊稱各間房租至少1 萬元，更欺騙承
  租人簽訂不實之租賃契約出示原告，致原告誤信為真，以高於
  市價之價格購買系爭房屋，侵害原告之權利。又依被告上開保
  證，301 、302 、303 、305 號4 間房租收入應為4 萬元，原
  告受有每月7,000 元之損害，而系爭房屋屋齡32年，依一般鋼
  筋混凝土結構房屋耐用年限50年計算，被告應賠償原告151 萬
  2,000 元（計算式：7,000 ×12×18＝1,512,000 ），爰依民
  法第184 條、第185 條之規定，請求被告連帶賠償上開損失。
  並聲明：(1)被告應連帶給付原告151 萬2,000 元，及自起訴狀
  繕本送達翌日起至清償日止，按年息5%計算之利息。(2)願供擔
  保聲請宣告假執行。
二被告則以：系爭房屋成交價格符合市價，且雙方協商時係以系
  爭建物現狀為基礎，被告並未向原告保證租期屆滿後，每月每
  間至少可獲租金1 萬元，亦未保證未來18年期間每月均可獲租
  金5 萬元，況原告簽訂系爭買賣契約時即已知悉306 號每月房
  租金7,000 元，被告自無保證原告每間每月均可獲房租1 萬元
  之可能，故原告請求被告連帶賠償18年租金損失，實屬無稽等
  語，資為抗辯。並聲明：(1)原告之訴及假執行均駁回。(2)如受
  不利益判決，願供擔保請准宣告免為假執行。
三原告於97年5 月31日以850 萬元向被告蕭建富購買系爭房屋，
  ，並簽訂不動產買賣合約書（即系爭買賣契約），洽談期間均
  由被告戴增嶽代為處理相關事宜，原告已將給付價金850 萬元
  予被告蕭建富。又系爭房屋分隔為5 房出租，房號分別為301
  、302 、303 、305 、306 ，原告於各承租人原租賃期滿後分
  別重新簽約，301 、303 號每月租金9,000 元，305 號每月租
  金8,000 元、306 號每月租金7,000 元、302 號未續租等情，
  有不動產買賣合約書、房屋租賃契約書等在卷可憑（見本院卷
  第10-24 頁、第34-38 頁），且為兩造不爭執，堪認屬實。
四原告主張被告於訂約時謊稱系爭房屋分隔之各間房租每月至少
  1 萬元，並保證系爭房屋每月可獲租金5 萬元，致原告以高於
  市價之價格購買系爭房屋而受有損害，請求被告連帶賠償151
  萬2,000 元。被告則以未保證系爭房屋每月可獲租金5 萬元，
  且系爭買賣契約之價金與市價相當等語置辯。是本件爭點厥為
  ：被告是否應連帶負侵權行為損害賠償責任？如是，原告請求
  被告連帶賠償151 萬2,000 元，是否合理？經查：
(一)依證人即系爭建物305 號承租人張義銘於本院審理時結證稱：
  其自96年4 月起承租305 號至今，每月租金8,000 元，沒有調
  整過，房東（即被告戴增嶽）告以將換由阿姨收取租金，因而
  重新簽約（即本院卷第29-30 頁房屋租賃契約書），租金改為
  1 萬元，故先給付當年租約期滿前每月差額2,000 元，實際給
  付月數已不記得，交付租金予新房東時是給付1 萬元等語（見
  本院卷第91頁反面），固可認定被告戴增嶽於97年間與證人張
  義銘重新簽約，並給付數期月租差額之事實。惟上開房屋租賃
  契約書之出租人為原告，並非被告蕭建富，顯見被告並非為取
  信原告而於簽約前與證人張義銘重新簽約，參以被告告知證人
  張義銘之內容，乃為出租人變更後，租金將改為1 萬元，尚難
  認為被告施用詐術。又房屋能否順利出租，租金若干，端視租
  賃市場是否活絡，房價漲跌情形如何，且與出租人是否積極覓
  求承租人，善於維護租賃物等因素，息息相關，任何人均不能
  保證必可出租及租金高低，原告主張被告向其保證系爭房屋每
  月可獲租金5 萬元，縱屬實情，客觀上亦無使原告誤信上開保
  證為真之可能。又系爭建物面積為86.02 平方公尺（約26坪，
  見本院卷第112 頁建物登記第二類謄本），依中信房屋仲介股
  份有限公司99年1 月4 日函覆，系爭建物附近3 公里內，屋齡
  30年，改裝為獨立套房出租之無電梯公寓，於97年4 月至6 月
  間之成交資料表觀之（見本院卷第117-118 頁），各建物成交
  價格與系爭買賣契約之價金850 萬元相去不遠，其中新北市○
  ○市○○路2 段71號5 樓房屋之每坪價格約為36萬2,000 元（
  9,050,000 元÷25.01 坪），甚至高於系爭房屋每坪之售價32
  萬6,923 元（8,500,000 元÷26坪），是原告主張系爭房屋之
  價金高於市價，不足採信。從而，原告主張因被告施以詐術而
  以高於市價之價格購買系爭房屋，成立共同侵權行為，為無理
  由。
(二)按損害賠償，除法律另有規定或契約另有訂定外，在於填補債
  權人所受之損害及所失之利益，民法第216 條固定有明文，惟
  無論所受損害抑所失利益，被害人賠償損害之請求權，以受有
  實際上之損害為成立要件，倘無損害，即不發生賠償問題，至
  被害人實際上是否受有損害，應視其財產總額有無減少而定。
  又依通常情形，或依已定之計劃、備或其他特別情事，可得預
  期之利益，視為所失利益。該所失利益，固不以現實有此具體
  利益為限，惟該可得預期之利益，亦非指僅有取得利益之希望
  或可能為已足，尚須依通常情形，或依已定之計劃、設備或其
  他特別情事，具有客觀之確定性，最高法院著有97年度臺上字
  第1316號、92年度臺上字第1186號、95年度臺上字第2895號判
  決意旨可參。原告上開關於被告謊稱系爭房屋各間房租每月至
  少1 萬元之主張，縱使為真，惟系爭房屋能否順利出租，租金
  若干，端視租賃市場行情是否活絡，房價漲跌情形如何，且與
  出租人是否積極覓求承租人，善於維護租賃物等因素，息息相
  關之情，已詳述於前，原告可按月獲得租金4 萬元之預期，僅
  屬可能，尚非客觀確定，亦非依一般通常情形，即當然可得該
  預期利益，難認係所失利益。從而，原告請求被告連帶賠償自
  97年起18年期間，每月少收租金7,000 元之損害，即屬無據，
  不能准許。
五綜上而論，原告既不能證明受有何種損害，其本於侵權行為之
  法則，請求被告賠償151 萬2,000 元，為無理由，應予駁回。
  又原告之訴既經駁回，其假執行之聲請已失其附麗，併予駁回
  。
六本件事證已臻明確，兩造其餘攻擊防禦方法，及未予援用之證
  據，經本院斟酌後，認均不足以影響本判決之結果，自無逐一
  詳予論駁之必要，附此敘明。
七訴訟費用負擔之依據：民事訴訟法第78條。
中    華    民    國   100    年    6     月    30    日
                  民事第六庭    法  官  邱蓮華
以上正本係照原本作成。
如對本判決上訴，須於判決送達後20日內向本院提出上訴狀。如
委任律師提起上訴者，應一併繳納上訴審裁判費。
中    華    民    國   100    年    6     月    30    日
                                書記官  黃曼琳